臺灣高等法院刑事判決
109年度上訴字第3449號
上  訴  人  臺灣基隆地方檢察署檢察官
被      告  甘孟哲

            林盈杰

上列上訴人因被告詐欺等案件，不服臺灣基隆地方法院109年度
金訴字第69號，中華民國109年7月22日第一審判決（起訴案號：
臺灣基隆地方檢察署108年度少連偵字第17號），提起上訴，本
院判決如下：
    主  文
原判決撤銷。
甲○○犯三人以上共同冒用公務員名義詐欺取財罪，處有期徒刑壹
年貳月。
未扣案之犯罪所得新臺幣陸仟陸佰肆拾伍元沒收，於全部或一部
不能沒收或不宜執行沒收時，追徵其價額。
乙○○成年人與少年共同犯非法由自動付款設備取財罪，處有期徒
刑陸月，如易科罰金，以新臺幣壹千元折算壹日。
    犯罪事實
一、甲○○（所涉違反組織犯罪防制條例第 3 條第 1 項後段之參
    與犯罪組織罪嫌部分，業經臺灣高等法院臺中分院以108年
    度金上訴字第2107號判決確定）於民國108 年4 月初某日起
    ，加入由丁○○（93年1 月生，真實姓名年籍詳卷，涉嫌詐欺
    部分，業由臺灣苗栗地方法院少年法庭裁定交付保護管束，
    下稱丁○○)及真實姓名年籍不詳、通訊軟體「私通」暱稱「3
    55」之人（下稱「355 」）等成員所組成之詐欺集團，由「
    355」擔任「車手頭」，丁○○及甲○○擔任「取簿手」及「車
    手」，負責依「355」指示領取被害人之提款卡，並以提款
    卡提領詐騙款項，約定每次提領款項，如與丁○○一組提領，
    甲○○可獲得該次提領總額1.5%之報酬；如單獨提領，甲○○可
    分得該次提領總額2%之報酬。甲○○遂與上開詐欺集團成員共
    同意圖為自己不法之所有，基於三人以上冒用公務員名義犯
    詐欺取財、不正方法由自動付款設備取財之犯意聯絡，先由
    「355」於同年4 月3 日以「私通」聯繫丁○○及甲○○，指示
    其二人於同年4 月4 日10時前在基隆火車站待命。嗣詐欺集
    團內之不詳成員於同年4 月4 日10時許，以電話聯繫丙○○，
    佯裝為電信業者、張警官及陳檢察官，向丙○○誆稱其涉嫌重
    大刑事案件，須將提款卡及密碼交出以供查證云云，使丙○○
    陷於錯誤，而依指示於同日13時許，將內含其申辦之臺灣銀
    行帳號000000000000號帳戶（下稱本案臺銀帳戶）、華南商
    業銀行帳號 000000000000號帳戶（下稱本案華南帳戶）、
    元大商業銀行帳號00000000000000號帳戶（下稱本案元大帳
    戶）、中華郵政公司帳號00000000000000號帳戶（下稱本案
    郵局帳戶，與前開3 帳戶下合稱本案4 帳戶)提款卡之包裹
    放置在基隆市安樂區麥金路127 巷口之公車站旁機車車頭置
    物籃內，並於電話中將本案4 帳戶之密碼告知詐騙集團成員
    。嗣「355」復以「私通」聯繫丁○○指示其與甲○○至上開地
    點撿取上開包裹，丁○○與甲○○遂依指示於同日13時許至上址
    尋找上開包裹，並由甲○○於上開機車車頭置物籃內撿取上開
    包裹，嗣甲○○與丁○○即分別於附表一所示之提領時間、地點
    持本案元大、臺銀、郵局帳戶之提款卡插入ATM 並輸入密碼
    提領如附表一所示之提款金額。丁○○提領後，即於同日下午
    ，扣除其當次所得報酬，在基隆火車站將其提領所得現金款
    項交付與甲○○，再由甲○○連同自己提領之款項(扣除報酬)轉
    交與詐欺集團內不詳成員。
二、甲○○於108 年4 月4 日下午與丁○○分開前，將本案元大帳戶
    提款卡交付與丁○○，並指示丁○○續將該帳戶內餘額提領完畢
    ，丁○○取得本案元大帳戶提款卡後，旋於同日晚間搭車至苗
    栗與乙○○碰面。乙○○明知丁○○係持他人之提款卡欲至自動付
    款設備即提款機提領款項，仍與丁○○共同基於以不正方法取
    得他人財物之犯意聯絡，二人於附表二所示之提領時間、地
    點，持本案元大帳戶之提款卡插入ATM 並輸入密碼提領如附
    表二所示之提款金額。提領完畢後，丁○○再於108 年4 月5 
    日上午至苗栗後龍高鐵站，將所得款項(扣除報酬)與本案元
    大帳戶提款卡交付與甲○○，再由甲○○(扣除報酬)轉交與詐欺
    集團內不詳成員。嗣丙○○驚覺受騙報警處理，經警調閱監視
    器錄影畫面循線查悉上情。
三、案經丙○○訴由基隆市警察局移送臺灣基隆地方檢察署檢察官
    偵查後提起公訴。
　　理    由
壹、程序部分
　　本判決以下所引具傳聞性質之各項供述證據，經本院於審理
    期日調查證據時提示並告以要旨後，未據當事人於言詞辯論
    終結前就證據能力部分有所異議，經審酌該言詞陳述或書面
    陳述作成時之情況，該等證據並無違背法定程序取得或顯不
    可信之情形，以之作為證據均屬適當，依據刑事訴訟法第15
    9條之5規定，自應認為均有證據能力。至其餘認定事實所引
    用之非供述證據，並無證據證明係公務員違背法定程序所取
    得，亦無刑事訴訟法第159條之4顯有不可信之情況與不得作
    為證據之情形，且經本院於審理期日依法進行證據之調查、
    辯論，依同法第158條之4規定之反面解釋，亦均應有證據能
    力。
貳、實體部分
一、認定犯罪事實所憑之證據及理由：
    訊據被告甲○○、乙○○對於上開犯罪事實均坦承不諱(本院卷
    第102至104頁)，經查：被告二人於偵查、原審準備程序及
    審理時，對於上開犯罪事實亦供認不諱，核與告訴人丙○○於
    警詢時之指述、證人丁○○於警詢及偵查中之證述、證人潘慧
    珍於警詢及偵訊時之證述之情節，大致相符。此外，復有上
    開本案元大、臺銀及郵局帳戶之交易明細、苗栗縣苗栗市農
    會ATM 交易明細表資料各1 份，基隆市警察局偵查報告、路
    口監視器、超商監視器及ATM 監視器之畫面擷取照片、ATM 
    監視器錄影光碟及臺灣基隆地方檢察署勘驗筆錄各1 份在卷
    可資佐憑，事證明確，堪予認定，自應依法論科。
二、論罪科刑部分：
　㈠組織犯罪防制條例係藉由防制組織型態之犯罪活動為手段，
    以達成維護社會秩序、保障人民權益之目的，乃於該條例第
    3 條第1 項前段與後段，分別對於「發起、主持、操縱、指
    揮」及「參與」犯罪組織者，依其情節不同而為處遇。本案
    被告甲○○加入詐欺集團，擔任取款車手至金融機構自動櫃員
    機，提領民眾遭詐騙之款項，依本件案情，該欺集團至少包
    括被告甲○○、佯稱為中華電信公司之人員、佯稱為「張警官
    」、「陳檢察官」之人員、暱稱「355 」與被告甲○○聯繫取
    款之人員、少年丁○○等人，各司其職，組織縝密，分工精細
    ，當須投入相當之成本、時間，自非隨意組成立即犯罪，顯
    係該當「三人以上，以實施詐術為手段，所組成具有持續性
    或牟利性之有結構性組織」。被告甲○○參與該犯罪組織未經
    自首或有其他積極事實，足以證明其確已脫離或解散該組織
    之前，其違法行為，仍繼續存在，即為行為之繼續，而屬單
    純一罪，至行為終了時，仍論為一罪。然因被告甲○○參與組
    織犯罪部分，前經臺灣高等法院臺中分院以108 年金上訴字
    第2107號刑事判決（下稱臺中高分院甲○○另案）確定，就此
    部分自不再論罪。是核被告甲○○如犯罪事實一、二所為，係
    犯刑法第339 條之4 第1 項第1 款、第2 款之三人以上共同
    冒用公務員名義詐欺取財罪，及同法第339 條之2 第1 項之
    非法由自動付款設備取財罪。被告乙○○在該詐欺集團已向被
    害人詐欺取財既遂後，僅事後參與共犯丁○○共同於自動付款
    設備提領他人財物之行為，應僅構成刑法第339條之2第1項
    之非法由自動付款設備取財罪。
　㈡詐欺集團成員先後假冒電信人員、警官等對告訴人行使騙術
    ，係接續犯。然詐欺集團騙得告訴人內含款項之提款卡，及
    後之接連提款行為，係於此案例應評價為接連取贓行為。是
    被告甲○○如犯罪事實一、二及被告乙○○如犯罪事實二所為之
    接續提領行為，均應視為接連取贓之一行為。
　㈢被告甲○○與丁○○、「335 」、詐欺集團之其他不詳成年成員
    彼此間，就上開犯行，互有犯意聯絡及行為分擔；被告乙○○
    與丁○○有共同之提款行為，均應分別依刑法第28條之規定，
    論以共同正犯。又被告乙○○行為時為年滿20歲之成年人，且
    知悉丁○○為未滿18歲之少年，業經其坦認在卷（原審審判筆
    錄第4 頁），應依兒童及少年福利與權益保障法第112 條第
    1 項前段加重其刑。再按刑法總則之加重，係概括性之規定
    ，所有罪名均一體適用；刑法分則之加重，係就犯罪類型變
    更之個別犯罪行為予以加重，成為另一獨立之罪名，而兒童
    及少年福利與權益保障法第112 條第1 項前段所定「成年人
    教唆、幫助或利用兒童及少年或與之共同實施犯罪，或故意
    對其犯罪者，加重其刑至二分之一」，其中成年人與兒童、
    少年共同實施犯罪之加重，並非對於個別特定之行為而為加
    重處罰，其加重係概括性之規定，對一切犯罪皆有其適用，
    自屬刑法總則加重之性質（最高法院103 年度台非字第306 
    號判決要旨參照）。被告乙○○與少年丁○○共同犯罪，依據兒
    童及少年福利與權益保障法第112 條第1 項前段之規定予以
    加重，業如前述，此屬刑法總則之加重，公訴意旨就被告乙○○所為，漏未論及應依上開規定加重其刑，尚有未洽，惟此
    既屬刑法總則之加重，自不生變更起訴法條之問題，附此敘
    明。至於被告甲○○固然與少年丁○○共同犯罪，然行為時被告
    甲○○亦未滿20歲，非成年人，自無兒童及少年福利與權益保
    障法第112 條第1 項前段加重規定之適用，併此敘明。
　㈣加重詐欺罪係侵害個人財產法益之犯罪，其罪數計算，以被
    害人數、被害次數之多寡，決定其犯罪之罪數；核與參與犯
    罪組織罪之侵害社會法益，因應以行為人所侵害之社會全體
    利益為準據，認定係成立一個犯罪行為，有所不同。是倘若
    行為人於參與犯罪組織之繼續中，先後加重詐欺數人財物，
    因行為人僅為一參與組織行為，侵害一社會法益，應僅就首
    次犯行論以參與犯罪組織罪及加重詐欺罪之想像競合犯，而
    其後之犯行，乃為其參與組織之繼續行為，為避免重複評價
    ，當無從將一參與犯罪組織行為割裂再另論一參與犯罪組織
    罪，而與其後所犯加重詐欺罪從一重論處之餘地（最高法院
    107 年度台上字第1066號判決意旨參照）。被告甲○○以一行
    為同時犯假冒公務員三人以上詐欺罪以及非法由自動付款設
    備取財罪，為想像競合犯，應從一重之假冒公務員三人以上
    加重詐欺罪處斷。　
參、撤銷改判及量刑之理由：　 
  ㈠按地方法院審判案件，以法官一人獨任或三人合議行之，亦
    為法院組織法第3條第1項所明定。故地方法院審判案件，如
    行合議審判，應以法官3人合議行之，始屬適法。而地方法
    院於審理個別案件時，經裁定行合議審判，並為準備審判起
    見，指定受命法官於審判期日前訊問被告及蒐集或調查證據
    後，該受理訴訟之（狹義）法院組織即確定，不容任意加以
    變更。受命法官於訴訟程序上之職權，復設有一定之限制，
    並非等同於（狹義）法院或審判長，觀之刑事訴訟法第279
    條及第167條、第168條、第178條、第416條第1項第1款等相
    關規定甚明。因之，受命法官踰越權限，於訴訟程序中規避
    合議審判，僭行審判長職權，致法院組織不合法所為之審判
    ，非但所踐行之程序顯然違法，抑且足使被告應受法院依相
    關法律規定與程序公平審判之訴訟權受有侵害，而受有罪判
    決，被告未能獲合議審判之周延，嚴謹縝密審判之審級利益
    保障，橫被剝奪，尤不待言。此項侵害被告訴訟權之不合法
    審判之重大瑕疵，當亦不能因被告之上訴於上級法院審判而
    得以治癒（最高法院89年度台上字第1877號判決參照）。又
    按除被告所犯為死刑、無期徒刑、最輕本刑為三年以上有期
    徒刑之罪或高等法院管轄第一審案件者外，於前條第一項程
    序進行中，被告先就被訴事實為有罪之陳述時，審判長得告
    知被告簡式審判程序之旨，並聽取當事人、代理人、辯護人
    及輔佐人之意見後，裁定進行簡式審判程序。法院為前項裁
    定後，認有不得或不宜者，應撤銷原裁定，依通常程序審判
    之。刑事訴訟法第273條之1第1、2項定有明文。所謂「不宜
    」為簡式審判程序者，例如：被告雖就被訴事實為有罪之陳
    述，但該自白內容是否真實，尚有可疑；或被告對於裁判上
    一罪或數罪併罰之案件，僅就部分案情自白犯罪等情形，於
    此因有證據共通之關係，若割裂適用而異其審理程序，對於
    訴訟經濟之實現，要無助益，此時，自以適用通常程序為宜
    。從而，法院裁定進行簡式審判程序之案件，必以被告全部
    有罪之判決為限，而一部無罪、免訴或不受理諭知之案件（
    含一部事實，不另為無罪、免訴或不受理諭知之情形），均
    不得或不宜為簡式審判，應行通常審判程序，方屬適法（臺
    灣高等法院暨所屬法院94年法律座談會刑事類提案第28號討
    論結果、最高法院98年度台非字第298號判決參照）。查原
    審判決對檢察官所起訴被告二人另涉犯洗錢部分之罪不另為
    無罪之諭知，依前開之說明，即與刑事訴訟法第273條之1第
    1項之規定不合，自不宜改依簡式審判程序逕為判決。茲原
    審竟裁定本案改依簡式審判程序為之，並由受命法官獨任判
    決，揆之前揭意旨，其法院組織顯不合法，所踐行之程序自
    屬違法。檢察官上訴意旨雖未就原審此部分之訴訟程序違法
    ，一併指摘原判決此部分不當，惟原判決既有前開可議之處
    ，自應由本院將原判決予以撤銷改判。 
　㈡原審判決復認被告乙○○所為，亦涉犯刑法第339 條之4 第1 
    項第1 款、第2 款之三人以上共同冒用公務員名義之加重詐
    欺取財罪及組織犯罪防制條例第3 條第1 項後段之參與犯罪
    組織罪，認事用法亦有違誤(此部分詳如後述)。
　㈢被告乙○○曾犯妨害性自主案件，於109年9月15日經臺灣苗栗
    地方法院以108年度原侵訴字第3號判決判處有期徒刑3月共
    三罪，並定應執行有期徒刑7月確定，有本院被告前案紀錄
    表在卷可稽，並不合於刑法第74條第1項第1款所定未曾因故
    意犯罪受有期徒刑以上刑之宣告，得宣告緩刑之要件，原審
    判決未及審酌，亦有違誤。
　㈣爰以被告甲○○、乙○○之行為人責任為基礎，審酌被告二人年
    輕力壯，竟不思循正當途徑獲取財物，僅因貪圖報酬利益而
    參與詐欺取財犯行之犯罪動機及目的，以及被告甲○○加入丁○○、「335 」等人所屬之詐欺集團，並分擔收受金融帳戶提
    款卡及密碼、持提款卡提領詐欺被害人所得款項等任務，以
    擔任俗稱「車手」之集團內部分工牟取報酬之犯罪手段；被
    告乙○○與同案共犯丁○○共同犯刑法第339條之2第1項之非法
    由自動付款設備取財罪之犯罪手段與參與程度。被告二人所
    為，已對告訴人財產造成實質上之損害，且嚴重影響社會上
    交易秩序，亦對社會治安產生危害，所為殊值非難。惟辜念
    被告二人犯後尚知坦承犯行，被告林盈並已與本案告訴人達
    成調解。再兼衡被告甲○○實際犯罪所得，被告乙○○並未獲得
    任何利益、共犯實際提得之款項金額及被告被告甲○○於警詢
    時自述高職肄業之智識程度、業工、家境勉持之生活狀況；
    被告乙○○於警詢時自述國中畢業之智識程度、業工、家境小
    康之生活狀況等一切情狀，就被告二人所犯，分別量處如主
    文第二項、第三項所示之刑，並就被告乙○○部分，一併諭知
    易科罰金之折算標準。
肆、沒收部分：
    本件被告甲○○犯加重詐欺犯行之犯罪所得為6,645 元，業據
    其於本院審理時供述明確(本院卷第102頁)，尚未扣案或合
    法發還被害人，應依刑法第38條之1 第1 項、第3 項規定，
    宣告沒收，並於全部或一部不能沒收或不宜執行沒收時，追
    徵其價額。至被告乙○○部分，並無證據證明確有實際獲得報
    酬，自無從宣告沒收。
伍、不另為無罪諭知部分：
  ㈠公訴意旨認：被告乙○○明知丁○○有參與上開詐欺集團擔任負
    責提領之車手，丁○○所提領之款項極有可能係詐騙之犯罪所
    得，仍基於參與犯罪組織之犯意，加入前述「 355 」所屬
    具有持續性、牟利性、有結構性之詐欺犯罪組織，並與甲○○
    、丁○○及所屬詐欺集團成員「355 」等人共同意圖為自己不
    法所有，基於三人以上冒用公務員名義犯詐欺取財、以不正
    方法由自動付款設備取財及洗錢之犯意聯絡，由乙○○、丁○○
    於附表二所示之提領時間、地點，持本案元大帳戶之提款卡
    插入 ATM 並輸入密碼提領如附表二所示之提款金額，提領
    完畢後，丁○○再於108 年4 月5 日上午至苗栗後龍高鐵站，
    將所得款項(扣除報酬)與本案元大帳戶提款卡交付與甲○○，
    再由甲○○(扣除報酬)轉交與詐欺集團內不詳成員，以此方式
    掩飾、隱匿該等犯罪所得款項之去向。因認被告乙○○所為，
    亦構成洗錢防制法第14條第1 項之洗錢、刑法第339 條之4 
    第1 項第1 款、第2款之三人以上冒用公務員名義犯加重詐
    欺取財及組織犯罪防制條例第3 條第1 項後段之參與犯罪組
    織罪嫌；另被告甲○○行為，尚涉犯洗錢防制法第14條第1項
    之洗錢罪嫌等語。
　㈡檢察官上訴意旨略以：依起訴之犯罪事實及被告二人所坦認
    之行為所觀之，其等係俗稱之取款車手，取款後另將犯罪所
    得交予詐欺集團不詳成員之「車手頭」再層層轉交，自已該
    當最高法院判決意旨所稱之將特定犯罪所得移轉交予其他共
    同正犯予以隱匿之態樣，自屬洗錢行為無訛，原審判決既已
    引用最高法院108 年台上字第1744、2500、3086號判決意旨
    ，卻又認被告二人未符合洗錢定義，判決理由實屬矛盾，亦
    與前揭最高法院判決意旨有異，且被告二人將詐欺犯罪所得
    轉交其他不詳共犯，顯然已使司法機關難以溯源追查犯罪所
    得之蹤跡與後續犯罪所得持有者，難謂非製造金流斷點，原
    審判決謂被告此舉並未製造金流斷點，亦有未恰等語。　
　㈢被告乙○○部分：
　1.按刑法上共同正犯之成立，除共同實施犯罪行為外，其就他
    人之行為負共犯之責者，以有意思聯絡為要件，如屬事後共
    犯，則為我國刑法所不採；舊刑法第44條第1項係以與正犯
    有共同之認識而幫助實施為要件，若於正犯犯罪已經完成而
    僅止事後加工者，即不能謂有共犯之關係（最高法院82年度
    台上字第3924號、76年度台上字第4155號、71年度台上字第
    842號判決意旨參照）。刑法第339條第1項之詐欺取財罪，
    係以行為人主觀上基於意圖為自己或第三人不法所有，客觀
    上以欺罔手段，致被害人陷於錯誤，並因其錯誤而為財產處
    分，致受有財產上損害為其成立要件，其既未遂之判斷，乃
    以被害人已否交付財物而造成財產損失為標準，至於行為人
    是否已達詐欺取財之目的，易言之是否果真獲得財物，則與
    本罪之既遂無關。如於他人詐欺取財行為既遂後始參與之人
    ，乃屬學理上所謂「事後共犯」，除其行為另行符合他罪之
    構成要件，應依該他罪論處外，並無論以詐欺取財罪共同正
    犯之餘地。
　2.被告乙○○供稱：除了本案以外，並未參與其他有關本案之犯
    罪也沒有參與這件的犯罪組織，或其他加重詐欺取財行為，
    只有跟乙○○一起去提款而已等語(本院卷第103至104頁)；證
    人及同案共犯甲○○亦於警詢時證稱：沒有指示乙○○去提款，
    伊不是乙○○的頭，也沒有跟乙○○一起去提款等語(見少連偵
    卷第21頁)；而同案共犯丁○○也僅於偵查中供稱，乙○○知道
    伊是車手，而與伊一起去提款賺錢，並未證稱被告乙○○有加
    入詐欺集團一節(見少連年偵卷第226至227頁)。此外，被告
    乙○○與丁○○一起去提款時，也是在該詐欺集團已經向被害人
    丙○○詐得上開元大帳戶之提款卡既遂之後，始與丁○○一起去
    提領詐欺所得之款項，顯見被告乙○○並未參與暱稱「355 」
    等成員所組成之詐欺集團，也沒有參與三人以上共同冒用公
    務員名義詐欺取財部分之犯罪行為。被告乙○○與丁○○一起去
    提款詐欺所得款項，依上所述，不能成立詐欺取財後之事後
    共犯，這種事後共犯關係自亦不能追溯構成前端之參與組織
    罪，而應僅構成刑法第339條之2第1項之非法由自動付款設
    備取財罪。此外，被告乙○○與丁○○提款後之款項，亦全數由
    丁○○取得，公訴意旨亦認為丁○○再於108 年4 月5 日上午至
    苗栗後龍高鐵站，將所得款項(扣除報酬)與本案元大帳戶提
    款卡交付與甲○○，再由甲○○(扣除報酬)轉交與詐欺集團內不
    詳成員，可見被告乙○○也沒有參與取得贓款後之處分贓物行
    為甚為明確。檢察官上訴意旨認為，被告乙○○亦有涉犯洗錢
    防制法第14條第1 項之洗錢罪，並無理由。
　3.綜上所述，本件被告乙○○僅參與與同案共犯丁○○共同犯刑法
    第339條之2第1項之非法由自動付款設備取財罪。公訴意旨
    認被告乙○○所為，亦涉犯洗錢防制法第14條第1 項之洗錢、
    刑法第339 條之4 第1 項第1 款、第2款之三人以上冒用公
    務員名義犯加重詐欺取財及組織犯罪防制條例第3 條第1 項
    後段之參與犯罪組織罪嫌，尚有誤會。
　㈣被告甲○○部分：
　1.按是否構成洗錢行為，應就犯罪全部過程加以觀察，不僅須
    行為人客觀上有掩飾或隱匿重大犯罪所得之財物或財產上利
    益之具體作為，主觀上更須具有掩飾或隱匿其犯罪所得或變
    得之財產或財產上利益與犯罪之關聯性，使其來源形式上合
    法化之犯罪意思，始克相當。若非先有犯罪所得或利益，再
    加以掩飾或隱匿，而係取得犯罪所得或利益之犯罪手段，或
    並未合法化犯罪所得或利益之來源，而能一目了然來源之不
    法性，或作直接使用或消費之處分行為，自非洗錢防制法所
    規範之洗錢行為（最高法院106年度台上字第3711號判決意
    旨參照）。又詐騙集團不論是自該帳戶再轉匯入其他帳戶，
    抑或由車手臨櫃或至自動櫃員機提領現金，均可透過該帳戶
    之交易紀錄得知犯罪所得之去向，目的均在於使真正犯罪人
    得以在「取得犯罪所得」過程中隱蔽身分而逃避刑事追訴，
    而非在金流方面用以掩飾或隱匿此部分犯罪所得之本質、來
    源或去向，揆諸前揭說明，單純提領金融帳戶內被害人之款
    項，轉交與詐騙集團指示之收款人，乃車手角色所必然之行
    為，當非洗錢防制法第2條第2款所定之洗錢行為。查公訴意
    旨亦認為，被告乙○○並未實際取得贓款，亦未將共同詐欺所
    得轉交他人，此觀起訴書及附表二之記載甚為明確，是被告
    乙○○客觀上並無洗錢之犯行，而僅參與提款行為，業據本院
    認定如上。至被告甲○○部分，被告甲○○與丁○○固分別於附表
    一所示之提領時間、地點持本案元大、臺銀、郵局帳戶之提
    款卡插入ATM 並輸入密碼提領如附表一所示之提款金額。丁○○提領後，即於同日下午，扣除其當次所得報酬，在基隆火
    車站將其提領所得現金款項交付與甲○○，再由甲○○連同自己
    提領之款項(扣除報酬)轉交與詐欺集團內不詳成員，固堪認
    定。然被告甲○○既係擔任車手取款之工作，本質上車手取款
    後即應將所取得之款項，依照指示轉交與詐欺集團指示之收
    款人，此乃車手犯罪模式本質所使然，被告甲○○復未有使用
    各該金融卡所屬金融帳戶作為人頭帳戶，據以收受非屬人頭
    帳戶所有人之被害人所匯款項後將之提領而出，並以此方式
    掩飾或隱匿特定犯罪所得去向，並進一步製造金流斷點之行
    為，自難認與洗錢防制法第2 條各款所定洗錢行為之要件相
    符。再者，本案公訴意旨及檢察官上訴意旨亦未能舉證被告
    二人主觀上確有洗錢之意圖，自亦難論以被告二人洗錢防制
    法第14條第1 項之普通洗錢罪名。
　2.洗錢防制法第15條第1 項第2 款所謂不正方法取得他人向金
    融機構申請開立之帳戶，依立法理由所示，係指「行為人以
    不正方法，例如：向無特殊信賴關係之他人租用、購買或施
    用詐術取得帳戶使用，製造金流斷點，妨礙金融秩序，係規
    範詐欺集團正犯以收購、借用或詐取他人帳戶等不正方法取
    得帳戶供後續犯罪使用之行為」。本件被告二人參與上開犯
    行，係拿取詐欺集團之其他不詳成年成員利用詐欺取得被害
    人帳戶金融卡，憑以提領該帳戶內款項，亦核與洗錢防制法
    第15條第1 項第2 款構成要件不符，尚難僅因被告二人有參
    與提領犯罪事實欄所示帳戶款項等情事實，而以洗錢防制法
    第15條第1 項第2 款之規定相繩。
　㈤此部分原應為被告二人無罪之諭知，然因此部分與前開經本
    院論罪之加重詐欺取財罪或非法由自動付款設備取財罪部分
    ，公訴意旨亦認為有想像競合犯之裁判上一罪關係，爰不另
    為無罪之諭知。檢察官上訴意旨仍執前詞，並未提出新證據
    ，用以證明被告二人有洗錢防制法第2條各款、第14條第1項
    所定之洗錢意圖，自非可採，應予駁回。
據上論斷，應依刑事訴訟法第369條第1項前段、第364條、第299
條第1項前段，判決如主文。
本案經檢察官劉星汝提起公訴，檢察官黃耀賢提起上訴，檢察官
洪威華到庭執行職務。
中　　華　　民　　國　　109 　年　　10　　月　　28　　日
                  刑事第十九庭  審判長法　官  曾淑華
                                      法　官  許文章
                                      法　官  陳文貴
以上正本證明與原本無異。
被告乙○○不得上訴。
被告甲○○如不服本判決，應於收受送達後20日內向本院提出上訴
書狀，其未敘述上訴之理由者並得於提起上訴後20日內向本院補
提理由書（均須按他造當事人之人數附繕本）「切勿逕送上級法
院」。
檢察官就洗錢防制法部分提起上訴，須受刑事妥速審判法第9條
限制。
刑事妥速審判法第9條：
除前條情形外，第二審法院維持第一審所為無罪判決，提起上訴
之理由，以下列事項為限：
一、判決所適用之法令牴觸憲法。
二、判決違背司法院解釋。
三、判決違背判例。
刑事訴訟法第 377 條至第 379 條、第 393 條第 1 款之規定，
於前項案件之審理，不適用之。
                                      書記官  洪宛渝
中　　華　　民　　國　　109 　年　　10　　月　　28　　日
附錄：本案論罪科刑法條全文
中華民國刑法第339條之2
（違法由自動付款設備取得他人之物之處罰）
意圖為自己或第三人不法之所有，以不正方法由自動付款設備取
得他人之物者，處3年以下有期徒刑、拘役或30萬元以下罰金。
以前項方法得財產上不法之利益或使第三人得之者，亦同。
前二項之未遂犯罰之。
中華民國刑法第339條之4
犯第339條詐欺罪而有下列情形之一者，處1年以上7年以下有期
徒刑，得併科1百萬元以下罰金：
一、冒用政府機關或公務員名義犯之。
二、三人以上共同犯之。
三、以廣播電視、電子通訊、網際網路或其他媒體等傳播工具，
    對公眾散布而犯之。
前項之未遂犯罰之。